臺灣高等法院臺中分院刑事附帶民事訴訟判決　　　　　九十四年度附民字第六五號
　　原　　　告　辛○○
　　　　　　　　丁○○
　　　　　　　　戊○○
　　　　　　　　丙○○
　　　　　　　　己○○
　　　　　　　　庚○○
　　共　　　同
　　訴訟代理人　蕭文濱律師
　　被　　　告　乙○○
　　　　　　　　甲○○
右列被告等因殺人案件（本院九十四年度上重訴字第五號），原告提起附帶民事訴訟
，請求損害賠償事件，本院判決如左：
    主      文
被告等應連帶給付原告辛○○、丁○○、戊○○、丙○○、己○○各新台幣壹佰萬元
，連帶給付原告庚○○新台幣貳佰柒拾壹萬壹仟貳佰貳拾元，並均自民國九十四年三
月十二日起至清償日止按年息百分之五計算之利息。
本判決第一項中庚○○部分，於原告庚○○以新台幣玖拾萬元，供擔保後得假執行。
原告其餘假執行之聲請駁回。
    事實及理由
壹、原告方面：
一、聲明求為判決：
（一）被告等應連帶給付原告辛○○、丁○○、戊○○、丙○○、己○○各新台幣（
      下同）壹佰萬元，連帶給付原告庚○○貳佰柒拾壹萬壹仟貳佰貳拾元，並均自
      起訴狀繕本送達翌日起至清償日止，按年息百分之五計算之利息。
（二）訴訟費用由被告負擔。
（三）願供擔保請准假執行。
二、原告起訴主張：被告二人於九十三年一月七日共同殺害原告等人之生父黃庭及原
    告之養母楊碧霞，致黃庭、楊碧霞當場死亡，刑事部分現在鈞院審理中。按數人
    共同不法侵害他人權利者，連帶負損害賠償責任，又不法侵害他人致死者．．．
    對於支出殯葬費之人，亦應負損害賠償責任；再被害人父、母、子女及配偶雖非
    財產上之損害，亦得請求賠償相當之金額，民法第一百八十五條第一項、第一百
    九十二條第一項、第一百九十四條定有明文，本件被害人黃庭為原告等人之生父
    ，楊碧霞則為原告等人之繼母，並收養原告庚○○為養子，被告二人之殺害黃庭
    、楊碧霞致死，自應連帶原告等精神慰藉金及喪葬費：
（一）精神慰撫金：被害黃庭為原告等人之父，與原告等人感情甚篤，被告殺害黃庭
      之手段極為兇殘，致原告等人悲痛不已，受創至鉅，依法請求被告等人連帶賠
      償原告等各一百萬元慰藉金；又被害人楊碧霞係原告庚○○養母，自幼扶養原
      告長大，母子感情至深，原告遭此喪母之痛，精神受創頗深，爰請求被告連帶
      原告庚○○精神慰藉金一百萬元。
（二）殯葬費部分：原告庚○○為被害人支出之喪葬費計七十一萬一千二百二十元。
      爰依侵權行為損害賠償請求權，訴請被告給付如聲明所示之金額及自起訴狀繕
      本送達翌日起至清償日止按年息百分之五計算之法定遲延利息。
三、證據：提出戶籍謄本影本一件，收據影本十張為憑。
貳、被告方面：
一、聲明求為判決：駁回原告之訴。
二、被告二人均主張：伊等有殺害原告父母，對原告等人之殯葬費支出並不爭執，伊
    等願意賠償，但因二人經濟不佳，無力賠償。
、法院之判斷：
一、本件原告起訴主張被告二人於九十三年一月七日共同殺害原告等人之父黃庭及原
    告之養母楊碧霞，致黃庭、楊碧霞當場死亡等情，業據被告自認在卷，並經本院
    九十年度上重訴字第五號刑事判決認定明確，原告此部分主張為實在。
二、按數人共同不法侵害他人權利者，連帶負損害賠償責任，又不法侵害他人致死者
    ，被害人父、母、子女及配偶雖非財產上之損害，亦得請求賠償相當之金額，民
    法第一百八十五條第一項、第一百九十四條定有明文。本件被害人黃庭為原告等
    人之生父，楊碧霞則為原告等人之繼母，並收養原告庚○○為養子，有原告提出
    之戶籍謄本為證，其等因被告二人之殺害黃庭、楊碧霞，因之據以請求被告賠償
    此部分相當金額之慰撫金，自屬有據。茲審酌原告等人與被害人之父母子女關係
    及兩造身分、職業、地位等情狀，本院認原告此部分各請求被告連帶賠償一百萬
    元之慰撫金請求尚屬適當，原告此部分請求之精神慰撫金三萬元及自起訴狀繕本
    送達之翌日（即九十四年三月十二日）起至清償日止，按年息百分之五計算之法
    定遲延利息，於法有據，應予准許。
二、又不法侵害他人致死者．．．對於支出殯葬之人，亦應負損害賠償責任，民法第
    一百九十二條第一項定有明文；本件原告庚○○主張為被害人等支出之喪葬費計
    七十一萬一千二百二十元，業據提出收據影本十張為證，並為被告二人所不爭執
    ，自堪認為真正。從而，原告庚○○此部分之請求及自起訴狀繕本送達之翌日（
    即九十四年三月十二日）起至清償日止，按年息百分之五計算之法定遲延利息，
    於法有據，亦應准許。
三、假執行之宣告：原告庚○○陳明願供擔保聲請假執行，核其勝訴部分並無不合，
    爰酌定相當金額准許之。至其餘原告假執行之聲請，因其等請求之金額各為一百
    萬元，依司法院（91）院台廳民一字第03075號函令：「民事訴訟法第四百六十
    六條第一項所定上訴第三審之利益額數，提高為新台幣一百五十萬元」，則其等
    之部分已不得上訴最高法院，自無宣告假執行之必要，原告此部分之聲請核無理
    由，應予駁回。
四、結論：原告之訴為一部有理由，一部無理由，依刑事訴訟法第五百零二條、第一
    項、第二項、第四百九十一條，民事訴訟法第三百九十條第二項，判決如主文。
中      華      民      國      九十四  年      四      月      二十八  日
                                臺灣高等法院臺中分院刑事第三庭
                                      審判長法　官　江　錫　麟
                                            法  官  廖  柏  基
                                            法  官  林  欽  章
右正本證明與原本無異。
被告就庚○○部分，得為上訴。
如不服本判決，須對於刑事訴訟之判決有上訴時，始得於本判決送達後十日內向本院
提出上訴狀，其未敘述理由者，應於提出上訴狀後十日內向本院補提出理由書，並按
他造當事人之人數提出繕本。
                                            書記官  巫  彥  佳
中      華      民      國      九十四  年      四      月      二十九  日
                                                                        Ａ
